【裁判字號】    92,上易,2840
【裁判日期】    921216
【裁判案由】    竊盜
【裁判全文】
臺灣高等法院刑事判決                          九十二年度上易字第二八四０號
    上  訴  人
    即  被  告  甲○○
    選任辯護人  李祖麟律師
右上訴人因竊盜案件，不服臺灣板橋地方法院九十二年度易字第二０七二號，中華民
國九十二年八月二十九日第一審判決（起訴案號：臺灣板橋地方法院檢察署九十二年
度偵字第一一０四五號），提起上訴，本院判決如左：
    主  文
原判決撤銷。
甲○○無罪。
    理  由
一、公訴意旨略以：上訴人即被告甲○○係台北縣蘆洲市○○路三二三巷一六九號「
    金億砂石場」之負責人，意圖為自己不法所有之概括犯意，自民國九十二年四月
    二十五日起，在其前開砂石場內，擅自鑿井取水，私設抽水機二部抽取國有之地
    下水源，水管口徑約為一點二吋，每日抽取四小時，供作為洗砂用水。迄九十二
    年五月二十八日上午九時三十分許，在上址為台北縣政府水利局人員會同警方查
    獲。因認被告涉犯刑法第三百二十條第一項竊盜罪嫌。
二、訊據上訴人固供承抽取地下水之事實，惟堅詞否認竊盜犯行，辯稱：其不知抽地
    下水犯法，我們那邊鄰居都在用，其所裝設之水管出水量有限，經數度測試每分
    鐘均未超過水利法上限之一百公升等語。經查：
  (一)被告係在台北縣蘆洲市○○路０００八地號土地上抽取地下水，此有台北縣政府
    （水利及下水道局）會勘紀錄一份及照片二幀在卷（見偵查卷第七至九頁）。
  (二)台北縣蘆洲地區，係屬地下水管制區，不得擅自鑿井取水，有「地下水管制辦法
    」在卷可據（見本院卷第四三頁）。
  (三)右揭土地係屬祭祀公業李勝記所有，並由被告之夫蔡萬金承租使用，此有土地登
    記謄本、土地租賃契約書等影本在卷（見本院卷第三七至四二頁）。
  (四)按土地所有權，除法令有限制外，於其行使有利益範圍內，及於土地之上下，民
    法第七百七十三條固定有明文。惟水利法第二條規定水為天然資源，屬於國家所
    有，不因人民取得土地所有權而受影響。又所謂水權係指依法對於地面水或地下
    水，取得使用或收益之權；而水權之取得非依水利法登記不生效力；但在私有土
    地內鑿井汲水，其出水量每分鐘在一百公升以下者，免為水權之登記，水利法第
    十五條、二十七條第一項、第四十二條第一項第三款，分別定有明文。另違反水
    利法或主管機關所發有關水利管理命令，擅行取水、用水者，處四千元以上二萬
    元以下罰鍰，水利法第九十三條第一項前段亦定有明文。
  (五)綜上：被告依右揭土地租賃契約，雖得使用右揭土地，惟其在該土地鑿井取水，
    若其出水量每分鐘在一百公升以上者，應為水權之登記。本件被告鑿井取水，雖
    未為水權之登記，但其取水若超過出水量每分鐘在一百公升以上者，依上揭規定
    ，應科以行政罰鍰，而非科以刑法竊盜罪。
三、原審對被告科以竊盜罪，自有未合。被告上訴否認竊盜犯行，請求撤銷原審判決
    ，為有理由。自應由本院撤銷原審判決，改諭知被告無罪之判決。
據上論斷，應依刑事訴訟法第三百六十九條第一項前段、第三百六十四條、第三百零
一條第一項，判決如主文。
本案經檢察官彭坤業到庭執行職務。
中      華      民      國    九十二    年     十二     月     十六     日
                              臺灣高等法院刑事第二十四庭
                                  審判長法  官  陳  貽  男
                                        法  官  李  世  貴
                                        法  官  陳  憲  裕
右正本證明與原本無異。
不得上訴。
                                        書記官  劉  育  妃
中      華      民      國    九十二    年    十二    月    十六      日


司法院資訊處製作；財團法人民間司法改革基金會備份。
